【裁判字號】    99,訴,388
【裁判日期】    990430
【裁判案由】    清償借款
【裁判全文】
臺灣臺北地方法院民事判決               99年度訴字第388號
原      告  永豐商業銀行股份有限公司
法定代理人  丙○○
訴訟代理人  丁○○
被      告  乙○○
            甲○○
上當事人間請求清償借款事件，本院於民國99年4 月20日言詞辯
論終結，判決如下：
    主  文
被告乙○○應給付原告新台幣壹佰零壹萬肆仟貳佰玖拾柒元，及
自民國八十九年十月二十四日起至清償日止，按年息百分之九點
七五計算之利息，暨自民國八十九年十月二十四日起至清償日止
，按上開利率百分之二十計算之違約金。
原告其餘之訴駁回。
訴訟費用由被告乙○○負擔二分之一，餘由原告負擔。
    事  實  及  理  由
一、按訴狀送達後，原告不得將原訴變更或追加他訴，但擴張或
    減縮應受判決事項之聲明者，不在此限，民事訴訟法第255
    條第1 項第3 款定有明文。本件原告起訴聲明：被告應連帶
    給付原告新臺幣（下同）1,095,873 元，及自民國89年10月
    24日起至清償日止，按年息百分之9.75計算之利息，暨自89
    年10月24日起至清償日止，按上開利率百分之20計算之違約
    金。嗣原告於本院審理中變更聲明：被告應連帶給付原告1,
    014,297 元，及自89年10月24日起至清償日止，按年息百分
    之9.75計算之利息，暨自89年10月24日起至清償日止，按上
    開利率百分之20計算之違約金。核屬減縮應受判決事項之聲
    明。揆諸前開說明，洵屬適法，應予准許。
二、原告主張：訴外人江秋萍於85年1 月8 日（88年6 月5 日歿
    ）邀同被告乙○○為連帶保證人，向原告借款320 萬元，約
    定清償期限為95年1 月5 日，按月攤還本息，目前利息按年
    息百分之9.75計算，如未按期繳納本息時，視為借款全部到
    期，除仍按上開利率計息外，自逾期之日起6 個月以內者，
    按上開利率百分之10，逾期超過6 個月部份，按上開約定利
    率百分之20計付違約金。詎江秋萍借款後未按期攤還本息，
    餘款視為全部到期，前經原告執本票准許強制執行裁定（本
    院87年票字第10075 ）就江秋萍、乙○○之財產聲請強制執
    行，尚欠如主文第一項所示本金、利息及違約金。按被告甲
    ○○係主債務人江秋萍之繼承人，乙○○係連帶保證人，就
    系爭借款自應負擔連帶清償責任。爰依消費借貸、繼承、保
    證法律關係提起本件訴訟等情。聲明：除供擔保金額外，如
    主文第一項、第三項所示。
三、被告乙○○則以：其固為上開債務連帶保證人，惟當初僅約
    定保證2 年；原告事隔十年始向其求償等語；被告甲○○則
    以：並非江秋萍配偶，彼等間並無婚姻關係；對原告請求金
    額無意見，惟與其無關等語，資為抗辯。均聲明：原告之訴
    駁回。
四、兩造不爭執事項：
（一）江秋萍於85年1 月8 日邀同乙○○為連帶保證人，向原告
      借款320 萬元，約定清償期限為95年1 月5 日，按月攤還
      本息，目前利息按年息百分之9.75計算，如未按期繳納本
      息時，視為借款全部到期，除仍按上開利率計息外，自逾
      期之日起6 個月以內者，按上開利率百分之10，逾期超過
      6 個月部份，按上開約定利率百分之20計付違約金。
（二）江秋萍借款後未按期攤還本息，餘款視為全部到期，前經
      原告執本票准許強制執行裁定（本院87年票字第10075 ）
      就江秋萍、乙○○之財產聲請強制執行（臺灣板橋地方法
      院88年度執速字第1933號、本院87年執字第18667 號）後
      ，尚欠如主文第一項所示本金、利息及違約金。
（三）按甲○○之戶籍謄本記載「87年11月25日已接通報87年2
      月15日與江秋萍結婚，江秋萍於88年6 月5 日死亡」。甲
      ○○並未拋棄繼承。
五、經查，江秋萍於85年1 月8 日（88年6 月5 日歿）邀同乙○
    ○為連帶保證人，向原告借款320 萬元，約定清償期限為95
    年1 月5 日，按月攤還本息，目前利息按年息百分之9.75計
    算，如未按期繳納本息時，視為借款全部到期，除仍按上開
    利率計息外，自逾期之日起6 個月以內者，按上開利率百分
    之10，逾期超過6 個月部份，按上開約定利率百分之20計付
    違約金。江秋萍借款後未按期攤還本息，餘款視為全部到期
    ，前經原告執本票准許強制執行裁定（本院87年票字第1007
    5 ）就江秋萍、乙○○之財產聲請強制執行，尚欠如主文第
    一項所示本金、利息及違約金等情，為兩造所不爭執，業如
    前述，並有中期房屋借款約定書、強制執行金額計算書分配
    表、債權憑證在卷可按（見本院98年度審訴字第6518號卷第
    17頁、第18頁、第31頁），堪可認定。足認原告此部分主張
    ，係屬真實。則乙○○既為上開債務之保證人，亦如前述，
    則原告主張乙○○應就上開債務負擔清償責任，即屬有據，
    堪予採認。至乙○○雖辯稱：當初僅約定保證2 年云云。惟
    查，乙○○此部分所稱已為原告所否認，且本院查閱上開借
    款約定書亦未有相關特約之記載。則乙○○此部分所稱，是
    否屬實，即屬可議。此外，乙○○復未提出證據資料以實其
    說，則依舉證責任分配之法則，本院自無由遽認乙○○此部
    分所辯為真實。
六、本件原告固主張甲○○係江秋萍之配偶，應繼承江秋萍上開
    債務云云，並援用上開戶籍登記為憑。惟按結婚應有公開儀
    式及二人以上之證人。經依戶籍法為結婚之登記者，推定其
    已結婚。為96年5 月23日修正前民法第982 條所明定。復查
    ，上開結婚登記係由江秋萍獨自憑結婚證書至戶政事務所申
    辦結婚登記乙節，業經本院依職權向臺北市萬華區戶政事務
    所函查屬實，有該戶政事務所99年3 月31日北市萬戶登字第
    09930207700 號函在卷可考。堪徵上開結婚證書即為甲○○
    、江秋萍辦理結婚登記，進而發生推定已結婚效力之基礎。
    惟參酌證人即上開結婚證書所載證婚人張桂梅到庭證稱：「
    （問：提示結婚證書，結婚證書上證婚人是否你所簽名蓋印
    ？）答：不是，他也沒有跟我說過要借用我名義。」、「（
    問：是否知悉他們結婚的事？）答：是有聽江秋萍在說要去
    辦結婚登記的事情，我記得江秋萍是有跟我提到被告甲○○
    在監，辦結婚登記去探監比較容易。」（見本院99年4 月20
    日言詞辯論筆錄）等語。足認張桂梅並未於上開結婚證書簽
    章。則上開結婚證書，即難認為真實。從而，前開戶政事務
    所據此所為之結婚登記，亦屬有誤，不應發生推定甲○○、
    江秋萍已結婚之法律效果。此外，原告復未提出證據資料證
    明甲○○、江秋萍確有結婚之事實。則本院尚難遽認甲○○
    、江秋萍間存有婚姻關係。是甲○○、江秋萍間既未存有婚
    姻關係，則原告主張甲○○應繼承江秋萍上開債務云云，即
    屬無據，並無可採。
七、綜上所述，原告基於消費借貸法律關係、連帶保證法律關係
    ，訴請乙○○給付1,014,297 元，及自89年10月24日起至清
    償日止，按年息百分之9.75計算之利息，暨自89年10月24日
    起至清償日止，按上開利率百分之20計算之違約金，為有理
    由，應予准許。逾此部分之請求，為無理由，應予駁回。
八、本件事證已臻明確，兩造其餘之攻擊防禦方法及所提之證據
    ，經審酌後認均無礙判決之結果，爰不予一一論述。
九、據上論結：本件原告之訴為一部有理由、一部無理由，依民
    事訴訟法第79條，判決如主文。
中    華    民    國    99    年     4    月    30    日
                  民事第二庭    法  官  黃呈熹
以上正本係照原本作成。
如對本判決上訴，須於判決送達後20日內向本院提出上訴狀。
中    華    民    國    99    年     4    月    30    日
                                書記官  傅美蓮

司法院資訊處製作；財團法人民間司法改革基金會備份。
